【裁判字號】    99,上易,1412
【裁判日期】    991029
【裁判案由】    妨害自由
【裁判全文】
臺灣高等法院臺中分院刑事判決        99年度上易字第1412號
上  訴  人  臺灣臺中地方法院檢察署檢察官
被      告  甲○○
            丙○○
            丁○○
上列上訴人因被告妨害自由案件，不服臺灣臺中地方法院99年度
易字第1248號，中華民國99年9月8日第一審判決（起訴案號：臺
灣臺中地方法院檢察署98年度偵續字第282號），提起上訴，本
院判決如下：
    主  文
上訴駁回。
    理  由
一、依刑事訴訟法第350條、第361條、第362條、第367條規定，
    不服地方法院之第一審判決而上訴者，須提出上訴書狀，並
    應敘述具體理由，為上訴必備之程式；其所提出之書狀未敘
    述上訴理由，或僅曾以言詞陳述上訴理由者，均應於上訴期
    間屆滿後20日內補提理由書於第一審法院。第一審法院經形
    式審查，認逾期未補提上訴理由者，應定期間先命補正；逾
    期未補正者，為上訴不合法律上之程式，應以裁定駁回。倘
    已提出上訴理由，但所提非屬具體理由者，則由第二審法院
    以上訴不合法律上之程式，判決駁回。而所謂具體理由，必
    係依據卷內既有訴訟資料或提出新事證，指摘或表明第一審
    判決有何採證認事、用法或量刑等足以影響判決本旨之不當
    或違法，而構成應予撤銷之具體事由，始克當之（例如：依
    憑證據法則具體指出所採證據何以不具證據能力，或依憑卷
    證資料，明確指出所為證據證明力之判斷如何違背經驗、論
    理法則）；倘僅泛言原判決認定事實錯誤、違背法令、量刑
    失之過重或輕縱，而未依上揭意旨指出具體事由，或形式上
    雖已指出具體事由，然該事由縱使屬實，亦不足以認為原判
    決有何不當或違法者（例如：對不具有調查必要性之證據，
    法院未依聲請調查亦未說明理由，或援用證據不當，但除去
    該證據仍應為同一事實之認定），皆難謂係具體理由，俾與
    第二審上訴制度旨在請求第二審法院撤銷、變更第一審不當
    或違法之判決，以實現個案救濟之立法目的相契合，並節制
    濫行上訴（最高法院97年度臺上字第892號判決意旨可資參
    照）。又理由是否具體，則屬第二審法院審查之範圍，不在
    命補正之列，亦即上訴書狀已記載理由，並有具體之敘述時
    ，其上訴既屬合法，第二審法院固應就其理由之是否可取，
    為實體之審理及判斷；如認其上訴書狀雖記載理由，但並未
    具體敘述時，則無須再命補正，可逕認其上訴不合法，以判
    決駁回之，此有最高法院97年度臺上字第1281號判決意旨可
    參）。
二、本案檢察官不服原審判決提起上訴，其上訴書所載理由略以
    ：被告3人為阻止告訴人之車輛行進，擋在告訴人車前，並
    有拍打告訴人車窗之舉，造成告訴人恐慌，手段惡劣，而被
    告3人犯後均否認犯行，未見悔意，迄今尚未與告訴人達成
    和解，未能填補告訴人之損失，犯後態度難謂良好，原審判
    決僅對被告甲○○判處拘役50日、被告丙○○、丁○○各判
    處拘役40日，實屬過輕，有違罪刑相當原則等語。
三、經查：本件原審判決認定被告甲○○、丙○○、丁○○共同
    犯強制罪，已敘明認定事實之依據及憑以認定之理由。至於
    量刑部分，按量刑之輕重係屬事實審法院得依職權自由裁量
    之事項，苟已斟酌刑法第57條各款所列情狀而未逾越法定刑
    度，不得遽指為違法，且在同一犯罪事實與情節，如別無其
    他加重或減輕之原因，下級審量定之刑，亦無過重或失輕之
    不當情形，則上級審法院對下級審法院之職權行使，原則上
    應予以尊重。而本件原審判決理由已詳予載明量刑之依據為
    ：「爰審酌被告3人之前科紀錄（參卷附臺灣高等法院被告
    前案紀錄表第6至8頁）、被告甲○○國中畢業；被告丁○○
    係國中畢業；被告丙○○則為高職畢業之智識程度、經濟均
    屬小康之生活狀況（見警卷第2、5、8頁被告警詢筆錄受詢
    問人基本資料所載），以及被告等人之犯罪動機係因主觀上
    懷疑告訴人乙○○可能是竊取或破壞其工地機械，未及深思
    ，報由具調查犯罪職權之司法警察處理，即擅自妨害告訴人
    乙○○駕車行進之權利行使，惟妨害之時間非長，再參諸被
    告等人於本院審理否認犯行，犯後態度尚非良好，而被告丁○○、丙○○是受被告甲○○指示而為本件之犯行等一切情
    狀，分別量處如主文所示之刑，併諭知易科罰金之折算標準
    ，以示懲儆」，是原審判決已就被告3人所犯本案之一切情
    狀，依刑法第57條揭示之各種量刑條件妥為斟酌，並說明其
    審酌之根據及理由，尚無違反經驗法則、論理法則、比例原
    則、公平原則，或有何其他違法情事。檢察官上訴意旨爭辯
    量刑過輕，指摘原判決為不當，難認符合首揭之上訴具體理
    由。
四、綜上所述，本件檢察官提起上訴，固具備形式上之理由，但
    其並未提出新事證，以供調查；亦難認已依據卷內之訴訟資
    料，指摘原審判決有何足以影響判決本旨之不當或違法，構
    成應予撤銷之具體事由，其上訴意旨尚不足以動搖原判決認
    定犯罪事實及量刑之基礎，依前揭說明，自非屬得上訴第二
    審之具體理由，其上訴顯然違背法律上之程式，應予駁回，
    並不經言詞辯論為之。
五、據上論結，應依刑事訴訟法第367條前段、第372條，判決如
    主文。
中    華    民    國    99    年    10    月    29    日
            刑事第二庭  審判長法  官  邱  顯  祥
                              法  官  張  國  忠
                              法  官  王  鏗  普
以上正本證明與原本無異。
不得上訴。
                              書記官  詹  雅  婷
中    華    民    國    99    年    10    月    29    日

司法院資訊處製作；財團法人民間司法改革基金會備份。
